最高法院民事判決　　　　　　九十四年度台上字第一八三八號
　　上　訴　人　乙○○
　　　　　　　　甲○○
　　共　　　同
　　訴訟代理人　劉智園律師
　　　　　　　　黃淑華律師
　　被 上訴 人　金政策管理顧問股份有限公司
　　法定代理人　莊錦環
上列當事人間請求不動產所有權移轉登記事件，上訴人對於中華
民國九十四年五月十七日台灣高等法院第二審更審判決（九十四
年度重上更(一)字第二號），提起上訴，本院判決如下：
    主  文
原判決廢棄，發回台灣高等法院。
    理  由
本件上訴人乙○○、甲○○反訴主張：伊等於民國八十五年四月
九日分別向被上訴人預購坐落台北市○○區○○段三小段六三七
地號、六五八之二地號土地上之地下三層、地上十二層之大樓內
編號Ａ棟六樓、八樓之房屋各一戶（建築完成後之門牌號碼編訂
為台北市○○路○段一二七號六樓、八樓，下稱系爭Ａ棟六樓房
屋、系爭Ａ棟八樓房屋）及其基地（下稱系爭基地），雙方約定
每戶房地之買賣價金為新台幣（下同）一千一百八十二萬元，伊
等均依付款明細表所載按期給付價金，至八十六年二月三日止，
共分別給付四百四十四萬五千八百元。惟系爭房地有重大瑕疵，
被上訴人未依債之本旨提出給付，不生提出效力，及遲遲未能交
屋之情事，伊等於九十年三月十六日函催被上訴人辦理：(一)、將
違法變更起造人名義之登記塗銷；(二)、將虛灌之坪數辦理更正或
移轉登記；(三)、將甲○○向許有進購買停車位之共同使用部分面
積誤登記予乙○○名下部分，辦理更正或移轉登記；(四)、交付「
承攬人法定抵押權拋棄書」或「承攬人之無負債證明書」；(五)、
將房屋未完成之必要設施完成；(六)、於完成前揭義務後，應依買
賣契約書第一條約定，按正確登記面積找補房地買賣價金。倘被
上訴人未於期限內履行，逕以前揭存證信函為解除契約之意思表
示解除系爭買賣契約。惟被上訴人迄未依契約內容完成必要設施
，系爭買賣契約依法已解除，被上訴人應各返還伊等已付之價金
四百四十四萬五千八百元，代墊起造人應繳納之管理基金一萬六
千七百元、房屋稅一萬零七百七十元，共計四百四十七萬四千二
百七十元等情。爰求為命被上訴人如數給付並加付法定遲延利息
之判決（未繫屬本院者，不予贅列）。
被上訴人則以：伊以上訴人之名義用印辦理變更起造人名義及起
造人分配協議書，均係經上訴人同意，且為兩造買賣契約授權範
圍內，伊無偽造文書行為；上訴人並未分配較多公共設施之持分
，縱有此情形，該多出之面積，可不予計價，或將多餘應有部分
返還，又上訴人不能證明因第三人就系爭不動產提出確認法定抵
押權之訴訟，致其受有損害。再者，系爭房屋已經完工，並無上
訴人所稱之瑕疵，縱施作工程有些許瑕疵，亦非重大，僅得減少
價金，上訴人不得據以解除契約等語置辯。
原審維持第一審所為上訴人反訴部分敗訴之判決，駁回其上訴，
無非以：上訴人甲○○、乙○○分別向被上訴人以一千一百八十
二萬元購買系爭Ａ棟六樓房屋及其基地及系爭Ａ棟八樓房屋及其
基地，該房屋已完工領得使用執照並接通水電，被上訴人已移轉
系爭房地所有權登記，上訴人則分別已給付四百四十四萬五千八
百元，並函催被上訴人辦理其主張之前揭事項等情，為兩造不爭
之事實。惟上訴人授權被上訴人代刻印章授權範圍，固載明「僅
得使用於本戶房屋及其基地之所有權移轉登記，不得損害買方權
益」，並加註授權範圍為「地下室分管協議同意書」。然印章之
授權使用範圍是否及於變更起造人部分，觀諸前揭授權範圍之約
定，兩造之真意乃在於印章之使用不得損害上訴人權益，則上訴
人得否以被上訴人蓋其印章辦理變更起造人名義行為為由，主張
被上訴人違約並進而主張解除契約，端視其有無損害上訴人之權
益。上訴人對於被上訴人變更其為起造人，究竟造成如何之損害
，並未舉證證明，而系爭房屋已建築完成領得使用執照，起造人
之責任已完成，上訴人亦無因此遭受任何行政處罰之危險，被上
訴人縱然提早將系爭不動產登記為上訴人名義，對上訴人之權益
並未造成損害；訴外人謝昇明雖曾起訴請求對系爭房地有法定扺
押權存在，現已撤回訴訟，系爭房地無受謝昇明行使法定扺押權
之虞，而上訴人主張系爭房屋隨時有遭承攬人德財營造股份有限
公司（下稱德財公司）主張法定抵押權之危險，有權利瑕疵；然
德財公司並未提出與被上訴人或其前手之書面契約，已屬難信；
何況系爭房屋完工取得使用執照已六年，未見德財公司請求工程
款，且被上訴人提出之承包工程合約書，亦不能證明系爭房屋之
定作人係被上訴人，承攬人係德財公司。兩造契約書第十二條約
定之真意應係如有債務糾紛情事發生時，應由被上訴人負責理清
，並非在債務糾紛尚未發生前，被上訴人有出具「承攬人法定抵
押權拋棄書」或「無負債證明書」之義務；上訴人係向被上訴人
購買Ａ棟六樓、八樓之房屋，而Ａ棟房屋計十二戶，每戶就共同
使用一四五一建號部分面積，未購車位者，除一樓面積較小而受
分配十萬分之四○○外，其餘樓層均為十萬分之五○○，且該棟
各戶就一四五一建號之受分配應有部分，較諸Ｂ、Ｃ、Ｄ、Ｅ、
Ｆ等棟各戶為多，就同棟各戶而言，上訴人並未分配較多應有部
分，被上訴人辯稱Ｂ、Ｃ、Ｄ、Ｅ、Ｆ棟與Ａ棟面積不同，其分
配方式因而不同，尚非全然無據，且Ａ棟其他住戶並未就分配方
式與他棟不同而異議，又縱被上訴人以一四五一建號面積權充買
賣面積有所不當，致系爭房屋之面積不足，惟不足部分二．七一
二二坪，僅占房屋買賣面積四七．八二五八坪之百分之五．六，
此項瑕疵尚非重大；系爭房屋雖有買賣契約書附件建材設備表第
十七大項電腦安全管理設備第一項保全系統部分設備尚未施作及
混凝土強度不足等部分瑕疵，該等未施作或瑕疵部分，均非重要
。則上訴人以被上訴人未經其同意，超出印章之授權使用範圍，
其等分配較多之共同使用部分及被上訴人不交付「承攬人法定抵
押權拋棄書」或「承攬人之無負債證明書」系爭房屋未達交屋之
狀態為由，主張被上訴人給付遲延經催告而解除契約，洵不可採
。從而，上訴人解除契約既不合法，其請求被上訴人返還價金，
即無所據，不應准許等詞，為其判斷之基礎。
按解釋意思表示，固應探求當事人之真意，不得拘泥於所用之辭
句，但契約文字業已表示當事人真意，無須別事探求者，即不得
反捨契約文字而更為曲解，本院著有十七年上字第一一一八號判
例可資參照。兩造買賣契約合約書附件七（一審卷(一)一九頁）載
明上訴人委託被上訴人代刻木質印章，授權僅得使用於房屋及其
基地之所有權移轉登記、稅捐申報、水、電、瓦斯、電信申請、
地下室分管協議同意書及成立設置管理委員會之決議事項，授權
範圍已經明確，原審捨契約文字而解釋上開授權範圍約定真意在
於印章之使用不得損害買方權益，因而認被上訴人使用上開印章
將上訴人變更為起造人，對上訴人權益未造成損害即應認係在授
權範圍內，所持見解，非無可議。又上訴人一再主張一四五一建
號公共設施係Ａ、Ｂ、Ｃ、Ｄ、Ｅ、Ｆ棟各相關區分所有權人共
有，凡未買車位者，每戶應有部分為十萬分之一○○，購買車位
者，每戶應有部分為十萬分之二一○○，並提出兩造間買賣契約
書附件(四)（原審卷九二頁）及分配協議書（一審卷(一)七五頁）為
證據方法，依該附件記載，共同使用部分係按買受主建物比例隨
同出售，為全體大樓買受人所共有，則於計算該公共設施應有部
分比例時，自應按上開各棟區分所有權人主建物面積比例計算，
上訴人之主張即非無據。原審並未說明上訴人所購買之Ａ棟各戶
主建物面積有大於Ｂ、Ｃ、Ｄ、Ｅ、Ｆ棟各戶主建物面積，致Ａ
棟各戶分配之應有部分應超過其餘各棟各戶所受分配之理由，逕
認被上訴人抗辯因Ｂ、Ｃ、Ｄ、Ｅ、Ｆ棟與Ａ棟面積不同，分配
方式因而不同之抗辯為可採，已有判決不備理由之違法，何況上
訴人乙○○購買一車位所受分配應有部分為十萬分之二五○○，
而依前述分配協議書記載，同棟其餘購買車位者，每戶分配應有
部分自十萬分之一六○○至十萬分之一九○○，不一而足，原審
認就同棟各戶而言，上訴人並未分配較多應有部分，亦與卷內所
附資料不符。再買賣因物有瑕疵而出賣人依前五條之規定應負擔
保之責者，買受人得解除契約，或請求減少價金。但依其情形，
解除契約顯失公平者，買受人僅得請求減少價金，民法第三百五
十九條定有明文。所謂依情形解除契約顯失公平，係指瑕疵對於
買受人所生之損害，與解除對於出賣人所生之損害，有失平衡而
言。上訴人一再主張被上訴人就共同使用部分（一四五一建號）
面積虛增十萬分之四○○，伊等受有每戶多付七十三萬二千二百
九十四元損害及歷年來多繳之房屋稅、管理費損失（一審卷(一)六
○頁、原審卷九頁），且被上訴人將伊等列為起造人，致受有應
繳交第一次管理基金損害，並提出收據（一審卷(一)一九九頁）為
證據方法，倘非虛妄，上訴人據以解約，能否謂有顯失公平情事
，非無斟酌餘地，原審就此等重要攻擊方法恝置不論，逕認上訴
人解除契約顯失公平，尚嫌速斷。上訴論旨，指摘原判決不當，
聲明廢棄，非無理由。
據上論結，本件上訴為有理由。依民事訴訟法第四百七十七條第
一項、第四百七十八條第二項，判決如主文。
中　　華　　民　　國　九十四　年　　十　　月　　六　　日
                      最高法院民事第七庭
                          審判長法官  許　朝　雄
                                法官  謝　正　勝
                                法官  鄭　玉　山
                                法官  吳　麗　女
                                法官  鄭　傑　夫
      本件正本證明與原本無異
                                      書  記  官
中　　華　　民　　國　九十四　年　　十　　月　二十一　日
                                                      Ｌ
